【裁判字號】    95,交聲,713
【裁判日期】    950823
【裁判案由】    聲明異議
【裁判全文】
臺灣彰化地方法院交通事件裁定         95年度交聲字第713號
移
異 議 人 即
受 處 分 人  甲○○○
上列受處分人因違反道路交通管理處罰條例案件，對於交通部公
路總局臺中區監理所彰化監理站中華民國95年6 月30日所為之處
分（彰監四字第裁64-Z00000000號裁決書），聲明異議，本院裁
定如下：
    主  文
原處分撤銷。
甲○○○不罰。
    理  由
一、按汽車行駛高速公路應依速限標誌指示。但遇有濃霧、濃煙
    、強風、大雨或其他特殊狀況，致能見度甚低時，其時速應
    低於40公里或暫停路肩。駕駛人駕駛汽車，應遵守道路交通
    標誌、標線、號誌之指示，並服從執行交通勤務之警察或依
    法執行指揮交通及交通稽查任務人員之指揮。違反者，處車
    輛駕駛人新臺幣（下同）3,000 元以上6,000 元以下罰鍰，
    並記違規點數1 點，高速公路管制規則第5 條第1 項、道路
    交通安全規則第90條、道路交通管理處罰條例第33條第1 項
    、第63條第1 項定有明文。又按汽車駕駛人，駕駛汽車有違
    反上開條例之行為，經交通勤務警察或依法令執行交通稽查
    任務人員制止時，不聽制止或拒絕停車接受稽查而逃逸者，
    除按各該條規定處罰外，處3,000 元以上6,000 元以下罰鍰
    ，並記違規點數1 點，同條例第60條第1 項、第63條第1 項
    復有明文。再按汽車駕駛人有不服指揮稽查而逃逸，當場不
    能或不宜攔截製單舉發者，得對汽車所有人逕行舉發處罰，
    惟受舉發違反道路交通管理事件之受處罰人，認為受舉發之
    違規行為應歸責他人者，應於舉發違反道路交通管理事件通
    知單應到案日期前，檢附相關證據及應歸責人相關證明文件
    ，向處罰機關告知應歸責人，處罰機關應即另行通知應歸責
    人到案依法處理，同條例第7 之2 條第1 項、第85條第1 項
    亦有明文。
二、本件原處分機關交通部公路總局臺中區監理所彰化監理站以
    異議人即受處分人甲○○○所有之車牌號碼6217-FV 號自用
    一般小客車於民國95年4 月24日上午6 時49分在國道三號北
    上15公里處，因「在高速公路超速行駛及違反道路交通管理
    處罰條例之行為，拒絕停車接受稽查而逃逸」為警掣單逕行
    舉發，經原處分機關交通部公路總局臺中區監理所彰化監理
    站依道路交通管理處罰條例第33條第1 項、第60條第1 項之
    規定，於95年6 月30日以彰監四字第裁64-Z00000000號裁決
    書裁處罰鍰6,000 元，並記違規點數2 點在案。
三、聲明異議意旨略以：異議人並未超速行駛，而國道警察舉發
    其未依速限行駛並未提出有公信力之物證，原處分顯有違誤
    ，爰聲明異議云云。
四、經查本件違規行為之車輛實際駕駛人為受處分人之子即證人
    蔡建鈞，除經受處分人甲○○○於本院調查時供述在案外，
    亦經證人蔡建鈞於於前揭調查程序自承明確，應堪確定。再
    查：車輛駕駛人蔡建鈞駕駛車牌號碼6217-FV 自用一般小客
    車，於95年4 月24日上午6 時55分許，行經國道三號北上15
    公里處，經國道警察以測速槍測得時速為105 公里，超速16
    公里，執勤員警遂鳴笛並以指揮棒示意其停車受檢，惟車輛
    駕駛人拒絕攔停，即自內線繞過其他車輛到外線，閃避攔停
    並加速離去，執勤員警即依該違規車輛之車牌、車體顏色、
    廠牌，以無線電請值班警員查詢資料，認定資料吻合，當場
    製發舉發單，並於舉發單上註明違規車輛經攔查不停，加速
    逃逸之事由，業據內政部警政署國道公路警察局第九警察隊
    95年6 月7 日公警九交字第0950970596號函說明在案，復有
    證人即舉發警員羅文瑞於本院95年8 月14日調查時，以具結
    擔保其證言之真實性並在負擔偽證罪之心理處罰狀態下為相
    同之證述（見本院訊問筆錄第6 、7 頁）。至車輛駕駛人蔡
    建鈞雖辯稱：當時雖有看到員警站在路邊，但員警未鳴警笛
    ，且當時車流量大，伊不知員警係攔停自己云云；惟證人羅
    文瑞於前揭調查程序中則證稱：其確定本案違規車輛駕駛人
    知悉受其攔停，因其在三百多公尺遠即測得該車超速，嗣待
    該違規車輛行駛至其前面大概100 至150 公尺之距離時，其
    即揮指揮棒並按警報器攔停該車，當時其係用指揮棒朝向該
    車比著，並揮動另一支手指揮駕駛人靠邊，結果該駕駛人在
    未到達其面前時，即從原本行駛之內線車道切換至外線車道
    （按該處下交流道之閘道為二車道，員警係站在內車道路旁
    ），躲避其攔停，所以以當時的情況，車輛駕駛人應該知道
    其是在指揮他，且上午6 時50分左右下橫科交流道之車流量
    較少，該路段是在上午7 時30分後車輛才會增多，應無車輛
    駕駛人所言因車流量大，伊無法確定其係攔停何車之情形可
    言等語（參本院訊問筆錄第6 、7 頁），互核證人蔡建鈞於
    本院對質訊問時證稱：伊開車時不知警員係在指伊，伊之所
    以將車駛至外線車道，是因警察站在路邊，為了保持安全距
    離等語（參本院訊問筆錄第8 頁），可證證人羅文瑞上開有
    本件舉發攔檢過程之證述應非虛妄，堪予採信；而證人羅文
    瑞雖為本件舉發員警，但其已到庭在本院法官面前以言詞證
    述本件訴訟上之待證事實，且於本件卷存證據資料內並無任
    何積極證據足以證明證人上開證詞係屬虛偽，亦無有足以令
    人顯信其證詞為不可採之品性證據或前科證據存在，本院自
    不得僅以證人為本件開單告發受處分人之警員而全盤抹煞其
    在訴訟上所具有之證人資格。綜上，本院依卷內資料及二位
    證人之證述既已得有本件違規車輛駕駛人確有上開違規行為
    之心證，自得為事實之認定而認證人即車輛駕駛人蔡建鈞確
    有本件違規行為無訛。
五、至異議人及證人蔡建鈞雖均辯稱舉發應有具體證據云云，惟
    訴訟上之證據除物證外，包括書證、人證、鑑定等證據，而
    證據之調查，以使法院得依調查證據結果認定事實為已足，
    不以一定須有某特定或特種證據為必要，則本件經本院調查
    證據結果已足認定違規事實既如前述，即無欠缺具體證據之
    問題。又舉發員警用以測速之測速槍雖不能列印資料，僅能
    針對超速車輛以定格顯示車速及距離，並予攔停舉發，然道
    路主管機關本得於法令授權範圍內，基於權責對於各項行政
    措施包括交通違規舉發方式等事項，為具體裁量、規劃，俾
    達到道路使用效能、維持交通秩序及保障道路使用人往來便
    利與安全之行政目的，除行政措施明顯違法外，法院無從審
    查行政機關基於裁量權限所實施交通違規舉發方式適當與否
    之問題，民眾如對行政機關之行政措施有所疑義，應依循行
    政救濟管道向相關權責機關反應，在此之前，人民仍有依法
    遵守之義務，斷無任由人民對於交通違規舉發方式之不滿，
    自行否認舉發之效力，並據為免罰之理由，且車輛駕駛人既
    有如上之違規行為，依法即應處罰，附此敘明。
六、原處分機關據上開違規事實依道路交通管理處罰條例第33條
    第1 項、第60條第1 項、第63條第1 項、第7 之2 條第1 項
    之規定，裁處異議人罰鍰6,000 元，並記違規點數2 點，固
    非無據，惟依道路交通管理處罰條例第85條第2 項規定，受
    舉發違反道路交通管理事件之受處罰人，認為受舉發之違規
    行為應歸責他人者，應於舉發違反道路交通管理事件通知單
    應到案日期前，檢附相關證據及應歸責人相關證明文件，向
    處罰機關告知應歸責人，處罰機關應即另行通知應歸責人到
    案依法處理。查本件受處分人於舉發單到案日前提出申訴時
    ，係由受處分人即車輛所有人甲○○○及車輛駕駛人蔡建鈞
    共同具名，有原處分機關移送書所附交通違規陳述單及查詢
    單1 份存卷可憑，堪認受處分人應有向原處分機關告知應歸
    責人之意思，且內政部警政署國道公路警察局第九警察隊於
    上揭函文中亦說明：「二、.....蔡建鈞君申稱（略述）：
    未駕車經過上述違規地點等云..... 」，則原處分機關應知
    悉蔡建鈞為本案違規車輛之實際駕駛人，自不能再認車輛所
    有人即異議人有可歸責之事由。原處分機關未查明本件是否
    有應歸責於車輛駕駛人之情形存在，而有道路交通管理處罰
    條例第85條第2 項規定之適用，仍以異議人為該車輛所有人
    ，逕對異議人為裁罰，於法顯有未合，自應由本院將原處分
    撤銷，諭知異議人不罰，再由原處分機關另行通知該違規車
    輛駕駛人蔡建鈞到案依法處理，以資適法。
七、據上論斷，應依道路交通案件處理辦法第20條前段，裁定如
    主文。
中    華    民    國    95    年    8    月    23     日
                  交通法庭    法  官  吳永梁
以上正本證明與原本無異。
如不服本裁定，應於裁定送達後5 日內向本院提出抗告狀 (須附
繕本)。
中    華    民    國    95    年    8    月    25     日
                              書記官  陳美敏


司法院資訊處製作；財團法人民間司法改革基金會備份。
